臺灣高等法院臺南分院民事判決　96年度再字第13號
再審原告　乙○○
再審被告　甲○○
上列當事人間請求確認買賣關係不存在事件，再審原告對於中華
民國96年2月27日本院95年度上字第217號確定判決提起再審之訴
，本院判決如下：
    主  文
再審之訴駁回。
再審訴訟費用由再審原告負擔。
    事  實
甲、再審原告方面：
一、聲明：求為判決：（一）鈞院95年度上字第217 號確定判決
    廢棄。（二）確認兩造間就坐落雲林縣虎尾鎮○○段第1392
    地號土地買賣關係不成立。（三）再審訴訟費用由再審被告
    負擔。
二、陳述：
（一）原判決以再審原告主張其為原審法院93年度執字第 10179
      號執行事件之債務人，而系爭土地及房屋於拍賣程序，由
      再審被告得標拍定之事實，業經原審調取該執行卷查證明
      確，並影印該執行卷部分內容附卷可參，而再審被告既經
      合法通知，未於言詞辯論期日到庭爭執，亦未提出任何書
      狀為反對之陳述，依民事訴訟法第280 條第1、3項規定，
      應視同自認，是再審原告所主張自堪信為信實。
（二）又按強制執行法上之拍賣，應解釋為買賣之一種，即拍定
      人為買受人，而以拍賣機關代替債務人立於出賣人之地位
　　　，此有最高法院49年臺抗字第83號判例可參。系爭房地之
  　　拍賣程序是否無效，為本案之爭點，然再審原告主張本件
    　拍賣程序之標的物與其所有建物，不論建材及所有權狀之
      標示均不一致乙節，係主張執行標的之屬性有錯誤之問題
      。經查系爭房屋包括建號729 號及建號1463號（未辦保存
      登記之建物及涼棚），拍賣公告將729 號建物之建材登記
      為鋼造，乃係依建物謄本之記載，而再審原告提出之建築
      改良物所有權狀及雲林縣政府建設局使用執照，針對該建
      物或構造種類均載明鋼鐵有壁，顯示二者材質不相同，判
      決此部分認定之依據自有違誤，顯有判決未依證據認定之
      違誤，且漏未審酌該證據。再查執行標的之729 號建物坐
      落基地為1391地號，門牌為安溪里184-13號、面積1,087.
      72平方公尺，與拍賣公告標示所有之729 號建物不相符，
      顯見執行標的之729號建物，並非再審原告所有之729號建
      物，二者為不同之物，執行法院拍賣標的物顯有錯誤，而
      拍賣公告之建材記載亦與虎尾地政事務所測量成果圖及權
      狀記載不符，顯示拍賣標的物之不同一性，原判決未察，
      即有法規適用之錯誤，而有再審事由。
（三）再審原告主張執行法院於公告願買系爭房地之期間內，應
      通知債權人處理之方法，竟於公告約2 個月時准由再審被
      告拍定，再審原告依強制執行法第12條第1 項定聲明異議
      ，原執行處未予裁定處理，顯違反強制執行法之規定，該
      拍賣應屬無效。原執行法院卻僅依已核發不動產權利移轉
      證明書，認執行之程序方法並無任何不法之處，卻未見卷
      附再審原告異議部分，亦有適用法規錯誤。再按執行法院
      拍賣不動產，依強制執行法第81條規定，應由法院先前公
      告，該項公告內並應載明不動產所在地、種類及其他應記
      明之事項與拍賣最低價額等項，然後由投標人依同法第87
      條以書件載明投標人之姓名、年齡及職業，願買之動產及
      願出之價格，密封投入執行法院所設之標匭，必須買賣標
      的物一致，且投標人中所出之最高價若已達於拍賣最低價
      額時，始為合法拍定，否則其買賣契約難謂已有效成立，
      最高法院著有82年臺抗字第337 號判例可稽，是拍賣公告
      之標的物須與現物相符，始得謂買賣契約已合法成立。經
      查卷附拍賣公告為住宅，然原審法院所繪製之圖為工廠，
      則拍賣之不動產，有使用限制者，應於拍賣公告中載明，
      此參辦理強制執行事件應行注意事項第42條第4 款規定甚
      明，本件拍賣之建地及建物既在公告拍賣前，已作工業廠
      房之用，顯然不能作原來農地之用，拍賣公告未將使用限
      制載明，而於公告中以住宅登載，足見依卷內查封勘驗筆
      錄所載之現況圖，明顯並非系爭標的物，均有適用法規錯
      誤，則拍賣公告中之事項既為強制規定，則此項買賣行為
      既有嚴重瑕疵，應屬無效之買賣關係。原判決未察，竟違
      反民事訴訟法視同自認之原則，先則認為立於出賣人之地
      位，繼又以再審原告之異議為債務人之處理方法，顯見其
      理由前後矛盾適用法規錯誤。
三、證據：提出本院95年度上字第217號民事判決影本1份。
乙、再審被告方面：
    本件未經言詞辯論，再審被告未為任何聲明或陳述。
丙、本院依職權調閱臺灣雲林地方法院95年度重訴字第20號、本
    院95年度上字第217號確認買賣關係不存在事件全卷。
    理  由
一、按再審之訴，應於30日之不變期間內提起。前項期間，自判
    決確定時起算，判決於送達前確定者，自送達時起算；其再
    審之理由發生或知悉在後者，均自知悉時起算。民事訴訟法
    第500 條第1項、第2項前段分別定有明文。又按對於第二審
    判決於上訴期間內提起上訴，第三審法院以其上訴另有其他
    不合法情形，以裁定駁回其上訴者，對原判決提起再審之訴
    時，其再審不變期間應自裁定確定翌日起算，亦經最高法院
    著有78年臺抗字第149 號判例在案。經查本件再審原告係於
    民國（下同）96年3月6日，收受本院95年度上字第217 號民
    事判決，嗣於同年3月20日提起上訴，經最高法院於同年5月
    25日，以上訴不合法裁定駁回，並於同年6月11 日送達該裁
    定確定，既有本院送達證書、最高法院96年度臺上字第1170
    號裁定及送達證書附卷足稽，則再審原告於96年6 月20日向
    本院提起再審之訴，並未逾民事訴訟法第500條第1項所規定
    30日之不變期間，合先敘明。
二、次按適用法規顯有錯誤者，當事人得以再審之訴，對於確定
    終局判決聲明不服，民事訴訟法第496 條第1項第1款固定有
    明文；惟所謂適用法規顯有錯誤者，係指確定判決所適用之
    法規顯然不合於法律規定，或與司法院現尚有效及大法官會
    議之解釋，或最高法院尚有效之判例顯然違反者而言，並不
    包括漏未斟酌證據及認定事實錯誤之情形在內，最高法院迭
    著有57年臺上字第1091號、60年臺再字第170 號、及63年臺
    上字第880號判例、92年臺上字第320號判決意旨足參。足見
    舉凡事實審法院認定事實錯誤、或就當事人提出之事實及聲
    明之證據疏於調查、或調查證據欠周、或判決不備理由等，
    均與適用法規顯有錯誤之情形有間，均不得資為民事訴訟法
    第496 條第1項第1款適用法規顯有錯誤之再審事由至明（參
    照74年7 月印行之吳明軒所著中國民事訴訟法下冊第1324頁
    見解、及最高法院80年臺再字第20號、80年臺再字第64號裁
    判意旨）。
三、經查再審原告雖主張原確定判決有上揭適用法規顯有錯誤之
    情事云云，惟原確定判決就上揭再審原告所謂再審理由之爭
    點事項，已於判決書第4 頁以下論述：「（一）原審法院民
    事執行處之拍賣公告，就729 號建物部分．．．之記載，核
    與建物登記謄本之記載相符，就1392號建號部分，亦與雲林
    縣虎尾地政事務所之測量成果圖之記載相符，雖建築改良物
    所有權狀及使用執照上，就該729 號建號建物之建材或構造
    ，載明鋼鐵有壁，但二者既係坐落同一地號、門牌號碼相同
    ，面積亦相同，顯然係屬同一建物，僅記載略有不同，並不
    影響建物之同一性．．（二）不動產經原審法院民事執行處
    於95年6月7日進行第2次減價拍賣（即第3次拍賣），因無人
    應買致未拍定，原審法院民事執行處乃於同月8 日作成公告
    ，表示自6月17日起3個月內，願買受者得聲請依拍賣條件應
    買，上開公告並以正本通知債權人與債務人，被上訴人則於
    6 月17日具狀聲明應買，並依法繳納保證金，經原審法院民
    事執行處發函詢問債權人及債務人（本件上訴人）表示意見
    後，准被上訴人買受，並已核發不動產權利移轉證明書，此
    項過程，已經原審及本院依職權調取上開執行卷查明，並有
    相關公告筆錄聲請狀影本附卷可按（見原審卷第99至104 頁
    、本院卷第32至43頁），是原審法院民事執行處就系爭不動
    產之執行程序、方法，並無任何於法不合之處，上訴人空言
    主張，原審法院民事執行處未通知債權人處理方法，不應准
    被上訴人應買云云，與事實不符，並非可採。況查，當事人
    或利害關係人，對於執行法院強制執行之命令，或對於執行
    法官、書記官、執達員實施強制執行之方法，強制執行時應
    遵守之程序，或其他侵害利益之情事，得於強制執行程序終
    結前，為聲請或聲明異議，強制執行法第12條第1 項定有明
    文。上訴人主張原審法院民事執行處於公告期間內，准被上
    訴人買受，未通知債權人處理方法。退萬步言之，縱令屬實
    ，亦屬執行方法是否不當之問題，應依聲明異議方式主張，
    並不得於該執行程序終結（已拍定，且發給移轉權利證明書
    ，並點交由被上訴人占有）後再行主張，是此部分其主張，
    亦非可採。又上訴人又主張，系爭不動產於拍賣前，已作工
    業廠房使用，不能再作為農地使用，拍賣公告未將使用限制
    註明，違反辦理強制執行事件應行注意事項第42項第4 款規
    定云云，查拍賣公告之記載事項，核屬執行方法、或執行時
    應遵守之程序，拍賣公告記載是否詳實、有無疏漏，依上說
    明，亦應於執行程序終結前主張，本件執行程序早已終結，
    已見前述，上訴人於本院審理時，始行主張此項事由，即有
    未合。」等語甚詳，而有該確定判決存卷為憑，據此已足認
    原確定判決認事用法並非全然無據。且綜觀再審原告上揭再
    審意旨，就原確定判決所適用之法規，並未具體明確指出有
    何顯然不合於法律規定，或與司法院現尚有效及大法官會議
    之解釋，或最高法院現尚有效之判例顯有違反，或消極的不
    適用法規，顯然影響於裁判之情事，僅憑己見徒對原確定判
    決就證據取捨及認事用法，指摘認定事實不依證據致理由前
    後矛盾錯誤，應認有適用法規顯有錯誤之情事，遽依民事訴
    訟法第496 條第1項第1款提起本件再審之訴，求廢棄原確定
    判決，改判如再審聲明所示，顯無再審理由，爰不經言詞辯
    論逕予判決駁回之。
四、據上論結，本件再審之訴顯無理由，應依民事訴訟法第 502
    條第2項、第78條，判決如主文。
中　　華　　民　　國　　96　　年　　9　　月　　 21  　日
                  民事第四庭　審判長法　官  王惠一
　　　　　　　　　　　      　　　　法　官  蘇重信
　　　　　　　　　　　      　　　　法　官  林永茂
上為正本係照原本作成。
如對本判決上訴，須於判決送達後20日內向本院提出上訴狀，未
表明上訴理由者，應於上訴後20日內，向本院提出理由書（須附
繕本）。依法須繳納裁判費並應委任律師為訴訟代理人，始得上
訴。
中　　華　　民　　國　　96　　年　　9　　月　　 21  　日
                                    書記官  謝素嬿
【附記】
民事訴訟法第466條之1：
(1)對於第二審判決上訴，上訴人應委任律師為訴訟代理人。但上
  訴人或其法定代理人具有律師資格者，不在此限。
(2)上訴人之配偶、三親等內之血親、二親等內之姻親，或上訴人
  為法人、中央或地方機關時，其所屬專任人員具有律師資格並
  經法院認為適當者，亦得為第三審訴訟代理人。
民事訴訟法第466條之2：
  上訴人無資力委任訴訟代理人者，得依訴訟救助之規定，聲請
  第三審法院為之選任律師為其訴訟代理人。
